臺灣臺北地方法院刑事判決　　　　　　　　　　　　九十三年度易字第一四八一號
　　公　訴　人　臺灣臺北地方法院檢察署檢察官
　　被　　　告　乙○○
右列被告因竊盜案件，經檢察官提起公訴（九十三年度偵字第一五七七五號），本院
判決如左：
    主  文
乙○○竊盜，處有期徒刑壹年。
    事  實
一、乙○○意圖為自己不法之所有，於民國九十三年八月三十一日凌晨一時許，在台
　　北市○○區○○路台大醫院急診室外，趁丙○○獨自在其友人劉明忠所駕駛之車
  　號五Ｎ－三六五號營業小客車內副駕駛座閉眼休息，注意力鬆懈之際，徒手開啟
    該車駕駛座車門後，竊取劉明忠所有放置於車內前座排檔桿旁之黑色側背包一只
    ，以及丙○○所有放置於丙○○大腿上之金色繡花女用皮包一只（內有ＭＯＴＯ
　　ＲＯＬＡ牌行動電話一支、金紅色短皮夾一只、安信銀行信用卡二張、台北國際
  　商業銀行（下稱台北銀行）金融卡一張、
　　新台幣（下同）一萬元，得手後為丙○○睜眼發覺，乃旋即逃逸。經丙○○通知
  　其友人劉明忠報警後，為警循線於同日凌晨一時四十分許，在台北市中正區○○○路○段一０一巷二十七號前查獲，並自乙○○之褲袋、皮夾內分別起出上開Ｍ
  　ＯＴＯＲＯＬＡ牌行動電話一支、現金一萬元，及自其隨身之黑色大側背包內起
　　出劉明忠所有之黑色側背包一只及丙○○所有之金色繡花女用皮包、金紅色短皮
  　夾各一只、安信銀行信用卡、台北銀行金融卡、
    回），始查悉上情。
二、案經丙○○訴由台北市政府警察局中正第一分局報請台灣台北地方法院檢察署檢
    察官偵查起訴。
    理  由
一、訊據被告乙○○矢口否認有何竊盜犯行，辯稱：當天我在金山南路上行走時撿到
    一個包包，告訴人丙○○當時只有指認我的背影，而不能指認我的正面，且與我
    當天穿的衣服有很大的出入，不能認定我就是小偷，扣到的行動電話不能使用，
    我以為是別人不要的，我想拿去修理，現金一萬元是我自己的，警察在我身上搜
    到的背包裡有女用皮包，但我沒看到裡面有紅色短皮夾、台北銀行金融卡及健保
    卡云云。經查：
　（一）告訴人於九十三年八月三十一日（即案發當天）警詢時指稱：當時我朋友劉
　　　　明忠陪同幼稚園園長夫婦進去台大醫院就診，車門沒有鎖，我很累就一個人
　　　　坐在駕駛座旁等候，稍微闔上眼睛休息，約於凌晨一時許，有人開啟駕駛座
　　　　旁的車門，我以為是我朋友回來了，但發覺是一名男子伸手來拿取我放在大
　　　　腿上的皮包及我朋友放在駕駛座上的黑色側背皮包，我馬上會過意是來偷東
  　　　西的，我下車要去追他，但因緊張腿軟跑不動，眼睜睜看他往林森南路方向
    　　逃逸。歹徒穿紅色上衣、深藍色牛仔褲、頭髮稍長、側背一個黑色大皮包，
　　　　手上拿我及我朋友的皮包，身高約一八０公分，年約三、四十歲，我只看到
  　　　一個人。我朋友遭竊一只黑色側背包（內僅有一些雜物），我遭竊一只金色
    　　繡花女用側背皮包，皮包內有一支行動電話，還有一只金紅色短皮夾，短皮
      　夾內有二張安信銀行信用卡、台北銀行金融卡、健保卡、
        額十萬元的支票一紙及現金一萬元。（經當面指認）乙○○就是竊取我們財
        物的人等語（見偵查卷第十、十一頁）。復於偵查中結證稱：被告當時打開
        我朋友劉明忠所駕駛的計程車駕駛座車門，拿取劉明忠放在駕駛、副駕駛座
        中間扶手處的黑色側背包，及放在我大腿上的金色繡花女用皮包，他開門時
        我以為是朋友回來，但他卻抽我腿上的皮包，我張開眼睛看，就看到被告的
        正面，立即下車追趕。我看到歹徒的特徵個子高壯、穿紅色上衣有領子的、
        頭髮稍長，我在報警時有描述特徵，後來警察叫我去指認時，我站在單面鏡
        後方指認被告，確實就是搶我皮包的人等語（見偵查卷第六十七、六十八頁
        ）。嗣於本院審理中結證稱：當時我眼睛閉著，沒有睡著，感覺有人開門，
        我以為是是劉明忠回來，但張開眼睛，發現是一名男子，我有看到他的正面
        ，在他拿走放在我腿上的皮包時，我就張開眼睛，看見他穿紅色上衣、深色
        牛仔褲、身材高壯、頭髮稍長，我被拿走的皮包內有現金一萬元、信用卡、
        十二元的紅包一個，就是當庭的被告拿我的東西，當時我的手機沒有電不能
        用，被告還有拿走劉明忠放在排檔桿上的皮包，內有不重要的文件等語（見
        本院九十三年十二月二十三日審判筆錄），是告訴人對於被竊經過、情節及
        行竊者之特徵前後指訴均為一致。
　（二）又證人即查獲警員甲○○、陳岳陽、蕭仲閔於偵查中均結證稱：當天凌晨一
  　　　時許，線上無線電通報說，在徐州路台大醫院急診室外發生竊案，一時二十
    　　分許無線電通報歹徒特徵為男性，年約三、四十歲，身高一八０公分、穿紅
      　色上衣、深藍色牛仔褲，我與陳岳陽、蕭仲閔在金山南路、仁愛路口執行取
        締酒駕勤務時，就開始注意附近有無符合與通報特徵相同的人，約一時四十
        分許，在金山南路一段七十二號前發現被告，他的特徵與通報相同，他看見
        我們便神情慌張往杭州南路一０一巷走進去，所以我們三個人就上前盤查，
        問他姓名，他不肯說，也不配合提示證件或告知年籍資料，因此我們依規定
        將他帶回派出所確認身分。指認過程告訴人有來派出所，起先以單面鏡指認
        ，後來我們請告訴人看被告身上背的包包內的皮包，確認是告訴人的無誤，
        被告當時手上還拿著一個黑色包包，告訴人說那是他朋友的，被告一直否認
        ，後來我們請告訴人當面指認被告，也確認無誤等語（見偵查卷第四十八至
        五十頁）。證人甲○○嗣於本院審理中結證稱：當時我在金山南路、仁愛路
        口執行勤務，於凌晨一時許，無線電通報在台大醫院外有一件竊盜案發生，
        至一時二十分許，無線電又通報歹徒特徵身高約一八０公分、穿紅色上衣、
        深藍色牛仔褲、側背一個黑色包包，並且拿著被害人的黑色小包包及金色繡
        花包包，往林森北路方向逃逸，於一時四十分許，我在金山南路一段七十二
        號附近發現被告的特徵與無線電通報相符，所以想上前了解狀況，但被告快
        步從金山南路往南在對向車道行走，我跨過車道，被告就快步往杭州南路一
        段一０一巷口進去，後來我們在巷內二十七號前將他攔下，一開始他情緒很
        激動，經過我們說明後，他願意跟我們回警局調查，後來經告訴人指認，確
        認被告就是當天的歹徒等語（見本院九十三年十二月二十三日審判筆錄），
        是證人甲○○、陳岳陽及蕭仲閔對於當天接獲通報之歹徒特徵所證述之內容
        一致，核與告訴人於警詢及偵、審中歷次陳述相符，加以證人劉明忠於偵查
        中亦證稱：當時告訴人形容歹徒的特徵為穿紅衣服、牛仔褲、頭髮稍長、高
        高的等語（見偵查卷第四十二頁），可見告訴人於委託證人劉明忠報警時，
        即明確指出歹徒特徵，並非事後根據被告之外形、穿著而為描述，則告訴人
        之指認自屬信而有徵。
　（三）另依卷附被告遭查獲後所拍攝之上半身照片顯示，被告於案發當天確實身穿
  　　　紅色上衣、頭髮稍長、體格高壯，且被告對於查獲當時身上背一只黑色包包
　　　　，著深色長褲乙節，亦不否認，參酌前開三位證人證述被告當天發現警員時
  　　　神情慌張、急欲逃避攔檢之反應以觀，倘被告並未從事不法行為，為何行跡
    　　詭異，試圖逃避執勤警員之盤查？實可有議，顯見被告確係竊取告訴人及被
      　害人劉明忠財物之人無訛。此外，被告遭查獲後，警員自其身上起出告訴人
        失竊之ＭＯＴＯＲＯＬＡ牌行動電話一支、現金一萬元、金色繡花女用皮包
        、金紅色短皮夾各一只、安信銀行信用卡、台北銀行金融卡、
　　　　卡各一張及被害人劉明忠所有之黑色側背包一只等情，有照片四幀附卷可稽
　　　　（見偵查卷第二十、二十一頁），且上開失竊物品業據告訴人領回，亦有贓
　　　　物認領保管收據一紙在卷可佐。從而，本件事證明確，被告犯行堪予認定。
二、按刑法第三百四十三條第一項之搶奪罪，係指公然奪取而言，若乘人不備竊取他
　　人所有物，並非出於公然奪取者，自應構成竊盜罪（最高法院二十二年度上字第
　　一三三四號判例意旨參照），故所謂竊取係指行為人違背他人之意思，而以和平
  　之非暴力手段，取走其持有物，破壞他人對其持有物之支配關係而言，是以，被
    害人雖於行為人竊取時有所知覺，亦無礙於竊取行為之成立。本件被告係趁告訴
    人獨自在車內閉眼休息，注意力鬆懈之際，開啟車門入內取走財物，業已合於竊
    盜罪之構成要件，而與搶奪罪之須以「公然奪取」為要件不符。是核被告所為，
    係犯刑法第三百二十條第一項之竊盜罪。又雖告訴人發覺時大喊「搶劫」，業據
　　其陳明在卷，亦不影響被告已成立之竊盜罪，併予敘明。被告以一行為竊得告訴
  　人及被害人劉明忠之皮包各一個，為想像競合犯，應依刑法第五十五條規定從一
    重論處。爰審酌被告有毀損前科（不構成累犯），素行不良，此有台灣高等法院
　　被告全國前案紀錄表及台灣台北地方法院檢察署刑案資料查註紀錄表各一份在卷
　　可查，竟不知警惕，徒思不勞而獲，且正值壯年，本應力求進取，卻不依正當途
　　徑獲取財富，而竊取他人財物，危害社會治安甚鉅，惡性非輕，又犯後飾詞狡辯
　　，態度不佳，及於夜間行竊，造成告訴人心理蒙上陰影，所受精神上痛苦甚鉅，
　　自應嚴懲，惟所竊物品業據告訴人領回，有如前述，告訴人所受損失當可減輕等
　　一切情狀，量處如主文所示之刑，以玆懲儆。
據上論斷，應依刑事訴訟法第二百九十九條第一項前段，刑法第三百二十條第一項、
第五十五條，罰金罰鍰提高標準條例第一條前段，判決如主文。
本案經檢察官張智堯到庭執行職務。
中　　　華　　　民　　　國　　九十三　　年　　 十二 　　月　　 三十 　　日
                          臺灣臺北地方法院刑事第十三庭
                              審判長法官　朱瑞娟
　　　　　　　　　　　　　　　　　　法官  陳慧萍
　　　　　　　　　　　　　　　　　　法官  鍾素鳳
右正本證明與原本無異。
如不服本判決應於送達後十日內向本院提出上訴狀。
  　                                書記官  朱良燦
中　　　華　　　民　　　國　　九十三　　年　　 十二 　　月　　 三十 　　日
附錄本判決論罪之法條：
刑法第三百二十條
　　意圖為自己或第三人不法之所有，而竊取他人之動產者，為竊盜罪，處五年以下
　　有期徒刑、拘役或五百元以下罰金。
　　意圖為自己或第三人不法之利益，而竊佔他人之不動產者，依前項之規定處斷。
　　前二項之未遂犯罰之。
